【裁判字號】    95,易,171
【裁判日期】    950623
【裁判案由】    傷害等
【裁判全文】
臺灣臺北地方法院刑事判決               95年度易字第171號
    公  訴  人  臺灣臺北地方法院檢察署檢察官
    被      告  乙○○
    選任辯護人  李建賢律師
上列被告因傷害等案件，經檢察官提起公訴（九十四年度偵字第
一二五五五號），本院判決如下：
    主    文
乙○○共同傷害人之身體，累犯，處有期徒刑伍月，如易科罰金
，以佰元折算壹日。
    犯罪事實
一、乙○○前於民國八十六年間，因犯恐嚇等案件，經本院於八
    十六年十二月十六日以八十六年度易字第六六三一號判處有
    期徒刑一年十月，上訴後經臺灣高等法院於八十七年四月二
    十二日以該院八十七年度上易字第六三五號駁回上訴確定。
    乙○○於八十八年十二月十八日因縮短刑期假釋期滿而執行
    完畢。
二、乙○○與戊○○素有生意上之往來，戊○○原本答應為乙○○擔任銀行貸款之連帶保證人，嗣因戊○○考量後反悔並拒
    絕為其擔任保證人，乙○○竟於九十三年八月五日（起訴書
    誤載為九十三年八月六日，應予更正）晚間十一時許，與真
    實姓名年籍均不詳之成年男子一名，至戊○○位於臺北市○○區○○街一三五號三樓Ａ室之住處外，待戊○○偕其妻丁○○返家且未能防範之際，乙○○即與該男子進入戊○○之
    住處內（侵入住宅部分未據告訴），且與上揭男子基於共同
    傷害、妨害他人行使權利之犯意及恐嚇之概括犯意聯絡，持
    戊○○住處之鐵椅砸打戊○○右邊之腰部、臀部，使戊○○
    受有右臀部瘀腫十公分乘四公分及右腰部之傷害，乙○○並
    以加害身體之事對戊○○恐嚇稱「若不辦好作保手續即會跺
    其手指」等語，致生危害於安全。期間丁○○欲藉詞上洗手
    間外出報警，乙○○即與上開男子以加害生命之事，對丁○○恐嚇稱：「若出去即將你幹掉」等語，致生危害於安全，
    並將丁○○推入房內，以此強暴方式妨害丁○○行使自由進
    出之權利。
三、案經戊○○、丁○○告訴暨臺北市政府警察局大安分局移送
    臺灣臺北
    理    由
一、證據之認定：
    訊據被告矢口否認有何傷害、恐嚇、妨害他人行使權利之犯
    行，辯稱起訴書寫的時間不對，應該是九十三年八月五日晚
    上，我是一個人進入戊○○之家中，我沒有傷害戊○○，也
    沒有恐嚇戊○○、丁○○及妨害丁○○進出云云，經查：
  (一)證人戊○○於本院審理時之證述：
    九十三年八月間晚上約七點多（正確時間是八月五日或六日
    我忘記了），乙○○打電話給我，希望我趕快回去，當天我
    帶我妹妹至長庚醫院掛急診，所以約晚上十一點多才到家，
    我與我太太丁○○正準備開門進屋內，乙○○就跟一個兄弟
    一起進到家裡，罵我為何撤銷作保，並與另名男子拿鐵椅打
    我身體，書桌、門等家具也都破壞，但是沒有照相留證據，
    所以毀損的部份撤回告訴，乙○○還對我說若沒有作好保證
    的手續要剁斷我手指，我聽了很害怕，被打了之後，我太太
    想要去上洗手間，另一個人跟乙○○就一起抓住我太太，不
    讓他出去，說：如果出去要讓你死、把他幹掉等類似的話，
    大概是這些語言，不讓我太太自由進出，他們待了好幾個小
    時，大約凌晨一點多才離開。我本來不想告他，所以沒有馬
    上去驗傷。當天等他們離開後，我太太以防萬一幫我照相存
    證，我臀部、腰部都有受傷，但沒有拍臀部照片。而且被告
    之姊姊還在租我隔壁的房子，我怕他躲在裡面，所以隔天去
    找銀行，但是銀行行員說這個案子我也不能再作保，後來覺
    得被告很惡劣，我決定告他，直到九十三年八月十三日才到
    臺北市立聯合醫院驗傷等語（本院九十五年四月二十六日審
    判筆錄參照）
  (二)證人丁○○於本院審理時之證述：
    九十三年八月間晚上（正確時間是八月五日或八月六日我記
    不起來），當天我先生要帶他妹妹去急診室，乙○○打了三
    、四通電話要我們回去，大約十一點多回到漢中街之住家，
    乙○○跟另一名男子進入屋內，一進去就開始罵三字經，就
    打我老公，說為了一百萬元不作保，要把他手指頭剁掉。就
    拿了鐵椅往我老公身上腰部敲過去，我老公被打的很痛。因
    為漢中街派出所離我家很近，我假借上洗手間想去報警，但
    是他們不讓我去，還說明天要至銀行繼續作保，他們罵了很
    久，一直到我們願意作保才離開，被告說的這些話讓我很害
    怕，我們都不敢住在家裡，搬到汽車旅館，我先生說一有事
    情你就趕快打電話，我有時都會發抖。他們離開之後，我就
    把玻璃清一清，我老公躺一下，我幫他照相，大約快天亮我
    們才離開這個地方。隔天我們去銀行處理作保的事，但是銀
    行行員說我們已經無法再作保等語（本院同上審判筆錄參照
    ）
  (三)上開犯罪事實，業據告訴人即證人戊○○、丁○○於檢察官
    偵查時（證人戊○○、丁○○於檢察官偵查中之陳述，雖為
    審判外之陳述，惟與本院審理時證述相符，並無顯不可信之
    情況，依刑事訴訟法第一百五十九條之二之規定，具有證據
    能力，得為認定本件犯罪事實之證據）及本院經隔離訊問後
    指訴明確（如上(一)(二)所載），經核渠等所述均相符，證人戊○○、丁○○對於該日事情發生之時間、順序、衝突發生之
    原因、被告如何為恐嚇、傷害、妨礙證人丁○○上洗手間之
    犯行，事後因受恐嚇至銀行詢問作保一事，均前後一致，並
    無矛盾瑕疵之處，並有臺北市立仁愛醫院（現已改制為臺北
    市立聯合醫院）診斷證明書及證人戊○○受傷之照片二幀在
    卷足憑（偵查卷第四十二頁、第五十頁參照），參以證人丙○○、甲○○均於本院審理時證述九十三年八月五日當日，
    確曾聽聞被告表示與告訴人戊○○間貸款事由未處理好，被
    告對此非常生氣乙節，益證證人戊○○、丁○○證述被告為
    上開犯行之動機係為貸款連帶保證人無法順利設定等情，亦
    有所本，堪認告訴人即證人戊○○、丁○○指訴之上開情節
    確與事實相符。
  (四)被告之選任辯護人雖為被告辯稱證人戊○○、丁○○對於當
    時進入家中之之情況、進入之人數、被告如何毆打證人戊○○、毆打的部位、恐嚇戊○○、丁○○之用語與警詢、偵查
    皆有不同，且證人並未立即提起告訴，而係在案發後三個月
    才提起告訴，顯不合理云云。本院審酌案發當時接近凌晨之
    際，對於證人戊○○、丁○○屬突發事故、驚慌倉促之際，
    自難期證人能對所有細節均能正確記憶描述無訛。本案證人
    即告訴人戊○○、丁○○對於案發之重點過程均有詳盡之描
    述，且所述之順序及時間亦皆相符，參以偵查卷第五十頁之
    照片上證人家中之時鐘顯示時間為三點四十五分乙節，核與
    證人戊○○、丁○○所述其等大約前一日晚上約十一時許到
    家，其後被告即與真實姓名年籍均不詳之成年男子進入家中
    ，雙方爭執是否擔任銀行保證人之事由約有二、三小時，迨
    被告與該男子離開後，證人丁○○大約收拾家中，始替證人
    戊○○照相存證等情之時間相符。本院查證人戊○○、丁○○並非一開始即有提起告訴之意，且再經歷如此驚恐之事端
    後，當無暇顧及造假家中時鐘之時間，本院乃認該相片內時
    鐘之時間顯示具有相當可信性。又檢察官起訴書雖記載案發
    當日為九十三年八月六日晚間十一點，惟被告表示係在八月
    五日曾與證人戊○○就貸款事情討論，且證人戊○○、丁○○亦無法記憶究為八月六日或八月五日，參以上開戊○○受
    傷照片右下角所顯示之時間為案發後之九十三年八月六日，
    本院乃認被告與該名男子係在九十三年八月五日晚間十一時
    許進入證人戊○○、丁○○之家中而為犯罪事實所載之犯行
    。另證人戊○○、丁○○並未在案發後立即對被告提起告訴
    乙節，並無法卸免被告之刑責，附此敘明。
  (五)至於證人丙○○、甲○○雖在本院審理時證述九十三年八月
    五日當日之狀況，惟證人丙○○證述內容之情節為當日晚間
    七時許，證人甲○○證述內容之情節則為晚間九時許，是證
    人丙○○、甲○○雖證述內容並未聽到隔壁有無打鬥或叫罵
    ，惟上開證人作證內容之時點，均無法證明案發當時（九十
    三年八月五日晚間十一時許）之真實狀況，本院自無法就證
    人丙○○、甲○○之證述，為被告有利之認定。
  (六)被告之選任辯護人另表示證人戊○○之診斷證明書與偵查卷
    內第五十頁證人戊○○受傷之照片不符，本院查：依偵查卷
    第五十頁照片，證人戊○○在腰部有大面積之紅腫，與證人
    戊○○、丁○○之指訴係遭鐵椅撞擊、摔打腰部、臀部等情
    相符。又人體腰部、臀部本為相連之部位，若曾遭鐵椅毆打
    ，腰部、臀部均受傷亦符常情。而偵查卷第五十頁之照片由
    於證人戊○○穿著褲子照相，因此未能看出未證人戊○○臀
    部是否受傷，惟證人九十三年八月十三日至醫院診療時，該
    診斷證明即有記載戊○○之臀部有受傷，且臺北市立聯合醫
    院亦函覆本院證人戊○○就醫時之狀況，亦與診斷證明書相
    符。並且表示一般受傷（挫傷）後之淤腫約在三至七天後出
    現等語，是即使無法由照片上看出臀部是否淤腫，證人戊○○於診斷時（即案發後之三至七天後）於右臀部有如犯罪事
    實欄所載之淤腫，亦符常情。至於辯護人所述診斷證明書並
    未記載如偵查卷第五十頁照片證人戊○○腰部受傷乙節，本
    院認證人戊○○雖於同日遭鐵椅毆打右腰部、右臀部，惟此
    亦與當時施打之重量是否平均，證人戊○○右腰部、右臀部
    承受重力撞擊之忍受度息息相關，是即使案發後七日醫院所
    開立之診斷證明書並未記載證人戊○○右腰部受傷之情況，
    亦不足以推認證人戊○○在案發當時右腰部並未受傷，而認
    定診斷證明書（九十三年八月十三日開立）與照片（九十三
    年八月六日清晨三點四十五分拍攝）所呈現之結果有所矛盾
    ，辯護人此部份為被告所辯，為不足採。檢察官於起訴書犯
    罪事實欄雖未記載戊○○右腰部受傷乙節，惟經本院調查證
    據後為上開之認定，則此部份之犯罪事實應為起訴效力所及
    ，本院自應併予審理。
  (七)按測謊之鑑驗，係就受測人對相關事項之詢答，對應其神經
    、呼吸、心跳等反應而判斷，其鑑驗結果有時亦因受測人之
    生理、心理因素而受影響，該鑑驗結果固可為審判之參考，
    但非為判斷之唯一及絕對之依據，鑑驗結果是否可採，應由
    法院斟酌取捨（最高法院八十五年度臺上字第五七九一號判
    決意旨參照）。本院以測謊結果之可靠性如何，尚無定論，
    且有諸多不確定性，尚難以測謊報告為認定被告有罪之依據
    。是被告之選任辯護人於本院行準備程序時聲請傳喚鑑定人
    易繼湘到法院作證說明測謊鑑定之經過及資料研判，惟本院
    既不採用測謊報告為認定犯罪事實之證據，即無傳喚鑑定人
    之必要，附此敘明。
  (八)綜上所述，本案事證明確，被告犯行應堪認定。
二、論罪科刑之法律適用：
  (一)核被告所為，係犯刑法第二百七十七條第一項傷害罪、第三
    百零四條第一項強制罪、第三百零五條恐嚇罪。被告與姓名
    年籍均不詳之成年男子，就上開犯行有自己共同犯罪之意思
    聯絡，及共同行為分擔，為共同正犯。被告先後恐嚇告訴人
    戊○○、丁○○犯行，時間緊接，手段相同，又係觸犯犯罪
    構成要件相同之罪名，顯係基於概括犯意而為，應依連續犯
    之規定以一罪論，並依法加重其刑。被告所犯上開各罪，具
    為故意犯，且有方法結果之牽連關係，為牽連犯，應從一重
    依刑法第二百七十七條第一項之傷害罪處斷。
  (二)被告有如犯罪事實欄一所述之犯罪科刑執行情形，此有台灣
    高等法院被告前案紀錄表一份在卷足稽，被告於所犯上開案
    件有期徒刑執行完畢後，五年內再犯本件有期徒刑以上刑之
    罪，為累犯，應依法加重其刑。
  (三)爰審酌被告因與告訴人戊○○、丁○○生意往來產生糾紛，
    竟不思循合法途徑解決，公然侵入告訴人戊○○、丁○○之
    住家，對告訴人為傷害、恐嚇、妨害行使權利之犯行，不僅
    造成告訴人戊○○、丁○○身心不良影響，所為亦嚴重破壞
    社會治安，暨其素行不良、智識程度、犯罪後否認犯行、犯
    後態度不佳等一切情狀，量處如主文所示之刑，並諭知易科
    罰金之折算標準。
據上論斷，應依刑事訴訟法第二百九十九條第一項前段，刑法第
二十八條、第五十六條、第二百七十七條第一項、第三百零四條
第一項、第三百零五條、第五十五條、第四十七條、第四十一條
第一項前段，罰金罰鍰提高標準條例第一條前段、第二條，判決
如主文。
本案經檢察官蕭斌志到庭執行職務。
中    華    民    國    95    年    6     月    23    日
                  刑事第九庭審判長法  官  蘇素娥
                                  法  官  官信成
                                  法  官  葉珊谷
上正本證明與原本無異。
如不服本判決，應於判決送達後10日內向本院提出上訴狀（應抄
附繕本）。告訴人或被害人如對於本判決不服者，應具備理由請
求檢察官上訴，其上訴期間之計算係以檢察官收受判決正本之日
期為準。
                                  書記官  顏淑華
中    華    民    國    95    年    6    月    23    日
刑法第二百七十七條第一項：
傷害人之身體或健康者，處三年以下有期徒刑、拘役或一千元以
下罰金。犯前項之罪因而致人於死者，處無期徒刑或七年以上有
期徒刑；致重傷者，處三年以上十年以下有期徒刑。
刑法第三百零四條第一項：
以強暴、脅迫使人行無義務之事或妨害人行使權利者，處三年以
下有期徒刑、拘役或三百元以下罰金。
刑法第三百零五條：
以加害生命、身體、自由、名譽、財產之事，恐嚇他人致生危害
於安全者，處二年以下有期徒刑、拘役或三百元以下罰金。


司法院資訊處製作；財團法人民間司法改革基金會備份。
